臺灣高雄地方法院刑事判決
111年度訴字第300號
公  訴  人  臺灣高雄地方檢察署檢察官          
被      告  蕭永名




指定辯護人  本院公設辯護人黃文德
上列被告因毒品危害防制條例案件，經檢察官提起公訴（110年
度偵字第24638號），本院判決如下：
    主  文
蕭永名犯販賣第二級毒品未遂罪，處有期徒刑貳年拾月。
扣案如附表編號1所示之物，沒收銷燬；如附表編號2所示之物，
沒收。 
    事  實
一、蕭永名明知經毒品危害防制條例第2條第2項第2款規定為第
    二級毒品之甲基安非他命係依法列管之毒品，不得非法持有
    及販賣，竟仍基於販賣第二級毒品以營利之犯意，於民國11
    0年11月3日20時稍前某時，在不詳處所，利用所持用iphone
    行動電話(玫瑰金色，含門號0000000000號SIM卡），以暱稱
    「執執喝」在「UT南部人聊天室」內，發佈內容為「缺糖缺
    飲料的密我」等訊息，欲販賣甲基安非他命予會意而前來購
    買毒品之不特定人。適高雄市政府警察局三民第一分局員警
    於110年11月3日20時許，執行網路巡邏勤務時，發現上述訊
    息，遂佯為買家與之聯繫，雙方約定以新臺幣（下同）9,00
    0元之價格，購買甲基安非他命1錢（3.75公克），並在高雄
    市○○區○○路000號統一超商前見面交易。蕭永名隨即於同日2
    0時35分許，駕駛736-PLR號機車前往上址附近，將欲販售之
    甲基安非他命1包藏放在路邊花盆，再於20時41分許，前往
    與買家碰面，帶其至花盆旁，取出上開甲基安非他命1包交
    予佯為買家之員警，員警見狀旋即表明身分並當場逮捕蕭永
    名，致其未遂其行，並扣得如附表所示之物而查獲。
二、案經高雄市政府警察局三民第一分局報告臺灣高雄地方檢察
    署檢察官偵查起訴。
    理  由
壹、證據能力部分
　　被告以外之人於審判外之陳述，雖不符前4 條之規定，而經
    當事人於審判程序同意作為證據，法院審酌該言詞陳述或書
    面陳述作成時之情況，認為適當者，亦得為證據，刑事訴訟
    法第159 條之5 第1 項定有明文。本判決所引各項傳聞證據
    ，雖係被告以外之人審判外陳述，然均經當事人及辯護人於
    本院審理時同意作為證據，復審酌該等證據方法作成時並無
    違法不當或證明力明顯過低之瑕疵，依前開規定俱有證據能
    力。又本院所引之非供述證據，與本案均有關聯性，且查無
    違反法定程序取得之情，依刑事訴訟法第158 條之4 反面解
    釋，亦均有證據能力。
貳、認定事實所憑之證據及理由
一、上開事實，業據被告蕭永名於警詢、偵查中及本院審理時自
    白不諱（警卷第7頁至第16頁、偵卷第13頁至第14頁、本院
    卷第33頁、第65頁），並有高雄市政府警察局三民第一分局
    三民派出所110年11月4日警員職務報告、搜索扣押筆錄、扣
    押物品目錄表、扣押物品收據、警方與被告在「UT南部人聊
    天室」及「LINE」之對話紀錄、高雄市立凱旋醫院110年12
    月16日濫用藥物成品檢驗鑑定書、查獲現場及扣案物品照片
    在卷可參（警卷第3頁至第4頁、第17頁至第23頁、第27頁、
    第35頁至第47頁、偵卷第29頁至第35頁），足認被告前開任
    意性自白與事實相符，堪予採為論罪科刑之依據。
二、所謂販賣，僅須行為人主觀上有營利意圖，至實際上是否已
    經獲利，則非所問，且販賣者從各種「價差」、「量差」或
    「純度」謀取差額為利潤之方式，或有差異，然其所圖利益
    之非法販賣行為目的，並無二致。且政府為杜絕毒品危害人
    民而再三宣導，查禁森嚴且重罰不予寬貸，對於毒品之禁絕
    ，應為民眾所熟悉，毒品更屬量微價高之物，依一般社會通
    念，販賣行為在通常情形下均係以牟利為其主要誘因及目的
    ，當無可能甘冒遭查獲之重大風險，取得毒品後仍按同一價
    量轉售之理，參以本件被告係透過網路向不特定人兜售毒品
    ，潛在購毒者當非至親好友，並於販毒過程中使用自身交通
    工具前往約定交易地點，苟非有利可圖，殊無可能為本案行
    為。況被告於警詢時已自承：所販售之毒品，購入價格是7,
    000元，獲利約2,000元等語（警卷第13頁），本案係基於營
    利之意圖而為，自堪認定。
三、綜上，本案事證明確，被告犯行堪予認定，應依法論科。
參、論罪科刑
一、所犯罪名
    刑事偵查技術上所謂之「釣魚偵查」，係指對於原已犯罪或
    具有犯罪故意之人，以設計引誘之方式，使其暴露犯罪事證
    ，而加以逮捕或偵辦而言，此純屬偵查犯罪技巧之範疇，並
    未違反憲法對於基本人權之保障，且於公共利益之維護有其
    必要性存在，故依「釣魚」方式所蒐集之證據資料，原則上
    非無證據能力。又於俗稱「釣魚」或「誘捕偵查」之情形，
    因毒品買者為協助警察辦案佯稱購買，而將販賣者誘出以求
    人贓俱獲，因其無實際買受之真意，且在警察監視之下伺機
    逮捕，事實上亦不能真正完成買賣，則該次行為，僅能論以
    販賣未遂（最高法院100年度台上字第4498號判決意旨參照
    ）。本案被告先自行上網刊登如事實欄所示訊息，顯有販毒
    意圖，非因員警引誘始生販毒意念或行為，然因員警並無購
    毒真意，係為查緝犯行而聯繫被告，依前揭說明，應認被告
    已著手實施販賣毒品而不遂。是核被告所為，係犯毒品危害
    防制條例第4條第6項、第2項之販賣第二級毒品未遂罪。其
    於販賣前意圖販賣而持有毒品之低度行為，應為販賣之高度
    行為所吸收，不另論罪。
二、是否依累犯規定加重其刑之論述
　　被告構成累犯之事實及應加重其刑之事項，均應由檢察官主
    張並具體指出證明之方法後，經法院踐行調查、辯論程序，
    方得作為論以累犯及是否加重其刑之裁判基礎（最高法院刑
    事大法庭110年度台上大字第5660號裁定意旨參照）。本案
    公訴檢察官於蒞庭時僅詢問被告：對於你有毒品案件於高雄
    地檢署108年1月3日執行完畢、橋頭地檢署109年3月3日執行
    完畢，有何意見？並請法院提示被告全部前科表等節，有本
    院111年6月23日審判筆錄在卷足參（本院卷第73頁），並未
    具體指明被告有何特別惡性及對刑罰反應力薄弱等情狀及證
    明方法，俾法院綜合判斷被告有無因加重本刑致生所受刑罰
    超過其所應負擔罪責之情形，揆諸前開裁定意旨，本院僅將
    被告之前科紀錄列入刑法第57條第5款「犯罪行為人之品行
    」之量刑審酌事由，不依累犯規定加重其刑。
三、刑之減輕事由
  ㈠未遂部分
    被告已著手為販賣第二級毒品犯行，因購毒者為不具購毒真
    意之警員而未遂，其犯罪情節較既遂犯相對輕微，爰依刑法
    第25條第2項規定，減輕其刑。
  ㈡偵審中自白減輕其刑部分
    犯第四條至第八條之罪於偵查及歷次審判中均自白者，減輕
    其刑，毒品危害防制條例第17條第2項定有明文。被告就本
    案所犯之罪，於偵查及審判中均坦承不諱，業如前述，爰依
    毒品危害防制條例第17條第2項規定，減輕其刑。
  ㈢供出毒品上游減免其刑部分
    犯本條例第4條至第8條、第10條或第11條之罪，供出毒品來
    源，因而查獲其他正犯或共犯者，減輕或免除其刑，毒品危
    害防制條例第17條第1項定有明文。本案被告於警詢時固供
    出其毒品來源為「魏廷祐」，然員警並未因其供述而查獲「
    魏廷祐」該人及其他正犯或共犯等節，有高雄市政府警察局
    三民第一分局111年6月15日函暨所附職務報告在卷足稽（本
    院卷第57頁至第59頁），而與前述條文「因而查獲其他正犯
    或共犯」之要件不符，是本案尚無毒品危害防制條例第17條
    第1項減免其刑規定之適用。至被告於本院審理時聲請調閱
    「魏廷祐」住處大樓及旗山醫院的全聯等處之攝影機，並稱
    自己確有在該等處所出入及交易等語。然姑不論該等監視器
    錄影畫面現是否仍留存，且縱經調取，亦無從逕認與本案販
    賣毒品有關，此部分並經本院函詢偵查機關，而經函覆如上
    ，是此部分證據調查之聲請，尚無必要，併此指明。
  ㈣本案有前述二種以上之減輕事由，爰依法遞減之。 
四、量刑依據
    爰審酌被告明知國家對於查緝毒品相關犯罪禁令甚嚴，且一
    般施用者為圖購買毒品解癮，往往不惜耗費鉅資以致散盡家
    財，非但可能連累親友，甚或鋌而走險實施各類犯罪，對社
    會治安造成潛在風險甚鉅，猶圖一己私利，以在網路社群軟
    體刊登暗語之方式販售毒品，所為助長毒品氾濫，其法益侵
    害情節難認輕微。惟念被告就被訴犯行始終坦承不諱，犯後
    態度尚佳；兼衡其欲販賣毒品之數量、所得、犯罪動機、手
    段、被告於本院審理時自述高職肄業之智識程度、入監前擔
    任搬家工人及所陳家庭經濟生活狀況（本院卷第71頁）等一
    切情狀，量處如主文所示之刑。
五、沒收部分
  ㈠扣案毒品
    本案當場扣得如附表編號1所示之白色結晶，經送鑑驗，含
    第二級毒品甲基安非他命成分，有上開凱旋醫院濫用藥物成
    品檢驗鑑定書在卷足稽，應依毒品危害防制條例第18條第1
    項前段規定，宣告沒收銷燬；該包裝袋因與其上所殘留之毒
    品難以析離，且無析離之實益與必要，應與所盛裝之毒品併
    同處分，併予沒收銷燬。至於鑑驗消耗部分，既已滅失，毋
    庸宣告沒收銷燬。
　㈡供販賣毒品所用之物
    扣案如附表編號2所示行動電話1支，係被告實際持用，供其
    犯本案犯行所用之物，業據被告供承明確（本院卷第34頁、
    第69頁），應依毒品危害防制條例第19條第1項規定，宣告
    沒收。
　㈢至於其他扣案物，依卷內既存事證，無從認定與本案犯行有
    關，爰不予宣告沒收。　
據上論斷，應依刑事訴訟法第299條第1項前段，判決如主文。
本案經檢察官盧葆清提起公訴，檢察官高嘉惠到庭執行職務。 
中　　華　　民　　國　　111 　年　　7 　　月　 21 　　日
                  刑事第二庭  審判長法  官  吳佳頴
                                    法  官  林裕凱
                                    法  官  林于心 
以上正本證明與原本無異。
如不服本判決應於收受送達後20日內向本院提出上訴書狀，並應
敘述具體理由；如未敘述上訴理由者，應於上訴期間屆滿後20日
內向本院補提理由書（均須按他造當事人之人數附繕本）「切勿
逕送上級法院」。
中　　華　　民　　國　　111 　年　　7 　　月　 21 　　日
                                    書記官  莊琇晴
附錄本判決論罪科刑法條：
毒品危害防制條例第4條第2項、第6項 
製造、運輸、販賣第二級毒品者，處無期徒刑或十年以上有期徒
刑，得併科新臺幣一千五百萬元以下罰金。
前5項之未遂犯罰之。 
附表：
編號 扣案物品名稱 數量  1 甲基安非他命 1包（含包裝袋，驗餘淨重3.51公克） 2 iphone行動電話(玫瑰金，含門號0000000000號SIM卡） 1支 
〈卷證索引〉 
1 高雄市政府警察局三民第一分局高市警三一分偵字第11073196800號刑事案件偵查卷宗 警卷 2 臺灣高雄地方檢察署110年度偵字第24638號卷 偵卷 3 臺灣高雄地方檢察署110年度查扣字第1737號卷 查扣卷 4 本院111年度訴字第300號卷 本院卷